【裁判字號】    89,台上,6794
【裁判日期】    891109
【裁判案由】    業務侵占
【裁判全文】
最高法院刑事判決                              八十九年度台上字第六七九四號
    上 訴 人  甲○○即魏月娥.
右上訴人因業務侵占案件，不服台灣高等法院台中分院中華民國八十九年八月十六日
第二審判決（八十八年度上訴字第二七○七號，起訴案號：台灣苗栗地方法院檢察署
八十七年度偵字第五六二五號），提起上訴，本院判決如左：
    主  文
上訴駁回。
    理  由
按刑事訴訟法第三百七十七條規定，上訴於第三審法院，非以判決違背法令為理由，
不得為之。是提起第三審上訴，應以原判決違背法令為理由，係屬法定要件。如果上
訴理由狀並未依據卷內訴訟資料，具體指摘原判決不適用何種法則或如何適用不當，
或所指摘原判決違法情事，顯與法律規定得為第三審上訴理由之違法情形，不相適合
時，均應認其上訴為違背法律上之程式，予以駁回。本件原判決撤銷第一審不當之判
決，依牽連犯關係，論處上訴人甲○○連續意圖為自己不法之所有，而侵占對於業務
上所持有之物罪刑。已詳認定犯罪事實之依據及憑以認定之理由，從形式上觀察，
原判決並無違背法令情形。上訴意旨謂：上訴人受僱於告訴人國泰人壽保險股份有限
公司，負責收取保費、保險給付申請及款項轉交等業務，其間或因保戶未如期繳費，
為免喪失投保資格，常由上訴人代墊保費，所墊支之金額或自掏腰包，或自代收的其
他款項預墊，俟收取時再回補，作權宜之計，而此係保險業界司空見慣之事，上訴人
本缺乏侵占之主觀犯意。至被害人呂德、黃麗珠申領解約金和保單貸款，其文書上之
簽章，確因其二人遲延，怠於履行責任，上訴人始代刻印章簽名具領，但款項未及交
付呂、黃二人即案發，上訴人亦無犯意等語，係就原判決已詳為論斷與說明之事項，
再為事實上之爭執，殊非適法之第三審上訴理由。又原判決依憑告訴人公司提出之「
國泰人壽員工人事動態資料」影本，認定上訴人自民國八十五年五月至八十七年四月
間，受僱於告訴人公司，難謂有認定事實不憑證據之違法。再原審於八十九年八月九
日，已依刑事訴訟法第二百九十條：「審判長於宣示辯論終結前，最後應詢問被告有
無陳述」之規定，詢問被告有無最後陳述（見原審卷第五十七頁），上訴意旨指原審
未踐行此項訴訟程序，洵有誤會。此外，上訴人徒憑己意，對原審職權之適法行使及
原判決理由已詳為論斷之事項，任意爭辯，顯與法定上訴第三審之形式要件不符，其
上訴違背法律上之程式，應予駁回。又本件不得上訴於第三審法院之業務侵占罪與得
上訴之行使偽造私文書罪為牽連犯，而以不得上訴之業務侵占罪為重，得上訴之行使
偽造私文書罪為輕，雖依刑法第五十五條從不得上訴之業務侵占罪論科，惟其牽連之
行使偽造私文書罪，原得上訴，而牽連犯罪之上訴又不可分，則對於該業務侵占罪亦
應認為得上訴於第三審法院，附為明。
據上論結，應依刑事訴訟法第三百九十五條前段，判決如主文。
中      華      民      國    八十九    年     十一     月      九      日
                              最高法院刑事第六庭
                                  審判長法官  謝  家  鶴
                                        法官  洪  文  章
                                        法官  花  滿  堂
                                        法官  陳  世  淙
                                        法官  洪  佳  濱
      右正本證明與原本無異
                                              書  記  官
中      華      民      國    八十九    年     十一     月    二十四    日


司法院資訊處製作；財團法人民間司法改革基金會備份。
